臺灣高等法院臺南分院刑事裁定
110年度毒抗字第58號
抗  告  人
即  被  告  甲○○


上列抗告人因違反毒品危害防制條例案件，不服臺灣雲林地方法
院中華民國109年12月10日裁定(109年度毒聲字第130號)，提起
抗告，本院裁定如下：
    主  文
抗告駁回。
    理  由
一、本件檢察官聲請意旨略以：抗告人即被告甲○○基於施用第二
    級毒品甲基安非他命之犯意，於民國109年5月24日中午12時
    許為警採尿前96小時內之某時許，在不詳處所，以不詳方式
    ，施用第二級毒品甲基安非他命一次。嗣因被告為列管之毒
    品調驗人口，未於警方指定時間到場採驗尿液，經警持臺灣
    雲林地方檢察署檢察官核發之強制到場（強制採驗尿液）許
    可書，強制其於109年5月24日中午12時許到場採尿送驗，結
    果呈安非他命、甲基安非他命陽性反應，爰聲請裁定將被告
    送勒戒處所觀察、勒戒。
二、原裁定意旨以：被告雖否認有何施用第二級毒品之犯行，辯
    稱係在109年5月23日當天早上喝一包住處附近雜貨店購買的
    咖啡包，沒有使用其他藥物云云。惟被告於109年5月24日為
    警所採集之尿液經送詮昕科技股份有限公司先以酵素免疫分
    析法為初步檢驗，再以氣相／液相層析質譜儀法進行確認檢
    驗，確呈安非他命及甲基安非他命陽性反應（甲基安非他命
    濃度6514ng/ml，高於閾值濃度500ng/ml，且安非他命濃度3
    089ng/ml，高於閾值濃度500ng/ml）；而被告於109年5月24
    日為警所採集送驗之尿液確為被告所排放並親自封緘，被告
    對於採尿過程並無意見，亦據被告於警詢及檢察事務官詢問
    時供明在卷；而依相關文獻資料，尿液中可檢出甲基安非他
    命之時間最長為四日，且被告尿液經以氣相層析質譜儀法進
    行確認，已足以排除偽陽性反應之可能，足認被告確有於10
    9年5月24日為警採尿時起回溯96小時內之某時許，在不詳地
    點，以不詳方式施用甲基安非他命一次。而被告本件施用毒
    品之時間距前次觀察、勒戒執行完畢之時間已逾3年，依最
    高法院109年度台上大字第3826號裁定意旨，仍應裁定送勒
    戒處所觀察、勒戒。
三、抗告意旨略以：被告為中低收入戶，106年腎結石，107年6
    月21日確診罹患糖尿病、高血壓、意識障礙、癲癇及末期腎
    疾病，每星期一、三、五需至成大醫院斗六分院洗腎，且右
    眼玻璃體出血，需要進行手術治療，有在服用藥物、保養品
    及咖啡包，有可能服用含有毒品成分之藥物，不能以被告被
    查獲後採集之尿液檢出毒品陽性反應即認被告尚有施用毒品
    。又被告因須按時前往醫院洗腎，不適合去勒戒處所觀察、
    勒戒，請求能申請至醫院自費，且類似案件多經檢察官依毒
    品危害防制條例第24條第1項為附命戒癮治療之緩起訴處分
    ，本件檢察官直接聲請觀察、勒戒，違反訴訟上平等原則。
    又觀察、勒戒處分對被告人身自由限制程度較高，且被告係
    家中經濟支柱，若令入勒戒處所觀察、勒戒，被告將無法按
    時前往洗腎，請考量上情，撤銷原裁定等語。
四、按犯毒品危害防制條例第10條之罪者，檢察官「應」聲請法
    院裁定，或少年法院（地方法院少年法庭）應先裁定，令被
    告或少年入勒戒處所觀察、勒戒，其期間不得逾2月，毒品
    危害防制條例第20條第1項定有明文；而於檢察官先依刑事
    訴訟法第253條之1第1項、第253條之2之規定，為附命完成
    戒癮治療之緩起訴處分時，雖不適用前述聲請法院裁定令入
    勒戒處所觀察、勒戒之規定，然檢察官欲適用刑事訴訟法第
    253條之1第1項對被告為緩起訴處分時，除應符合輕罪原則
    外，仍應「參酌刑法第57條所列事項及公共利益之維護」，
    並「認以緩起訴為適當」者，始得為之。是檢察官就是否適
    用該規定對被告為緩起訴處分，自應本於上開規定及立法目
    的，妥為斟酌、裁量，始予決定。而被告並非當然享有為附
    命完成戒癮治療之緩起訴處分之權利，是被告縱提出該項聲
    請，亦僅在促請檢察官注意得否予以適用，檢察官並不受被
    告聲請之拘束。是檢察官就此裁量權之行使苟無濫用或不當
    情形，即不得任意指為違法（最高法院103年度台上字第246
    4號判決意旨參照）。又毒品危害防制條例所規定之觀察、
    勒戒處分，其立法意旨在幫助施用毒品者戒除毒癮，該處分
    之性質非為懲戒行為人，而係為消滅行為人再次施用毒品之
    危險性，目的在戒除行為人施用毒品之身癮及心癮措施；觀
    察勒戒係導入一療程觀念，針對行為人將來之危險所為預防
    、矯治措施之保安處分，以達教化與治療之目的，可謂刑罰
    之補充制度，從而毒品危害防制條例本身所規定之觀察、勒
    戒及強制戒治等保安處分，雖兼具剝奪自由權利之性質，卻
    有刑罰不可替代之教化治療作用，是對於施毒者有利不利之
    認定，端在何種程序可以幫助施用毒品之人戒除施用毒品之
    行為，尚非由法院逕行認定緩起訴戒癮治療必然對施用毒品
    者較為有利（臺灣高等法院暨所屬法院106年法律座談會刑
    事類提案第37號研討結果參照）。從而，檢察官是否對施用
    毒品者採行附命完成戒癮治療之緩起訴處分，雖不排除接受
    法院審查之可能性，但對於檢察官職權之行使，抗告法院原
    則上應予尊重，除檢察官之判斷有違背法令、事實認定有誤
    或其裁量有重大明顯瑕疵外，即不得任意指為違法。
五、查員警於109年5月24日持臺灣雲林地方檢察署檢察官核發之
    強制到場（強制採驗尿液）許可書，至被告住處查獲被告到
    案，並對被告採尿，而被告尿液經送詮昕科技股份有限公司
    以酵素免疫分析法初步檢驗，再以氣相／液相層析質譜儀進
    行確認檢驗結果，呈安非他命及甲基安非他命陽性反應（甲
    基安非他命濃度6514ng/ml，高於閾值濃度500ng/ml，且安
    非他命濃度3089ng/ml，高於閾值濃度500ng/ml）等情，有
    臺灣雲林地方檢察署檢察官核發之強制到場（強制採驗尿液
    ）許可書、詮昕科技股份有限公司109年6月11日報告編號00
    000000號濫用藥物尿液檢驗報告、偵辦毒品案真實姓名與代
    號對照表各一份在卷可憑，被告就此亦未爭執否認，則被告
    尿液檢出甲基安非他命陽性反應之事實，自堪認定。而安非
    他命、甲基安非他命為國內禁止使用之第二級毒品，凡經行
    政院衛生署（現已改制為行政院衛生福利部）許可登記之藥
    品，均不含安非他命、甲基安非他命成分，此為本院職務上
    已知之事項，並有改制前行政院衛生署管制藥品管理局92年
    2月18日管檢字第0920000796號函可資查考。是即便被告罹
    患疾病而有長期服用藥物之情形，亦無在其尿液中檢出安非
    他命、甲基安非他命陽性反應之可能。被告空言否認，不足
    採信。
六、抗告意旨雖以前揭情詞指摘原裁定不當，然被告否認施用第
    二級毒品甲基安非他命之辯詞不足採信，已如前述；而依毒
    品危害防制條例第20條之規定，檢察官對於初犯或3年後再
    犯同條例第10條之罪者，既「應」聲請法院裁定令入勒戒處
    所觀察、勒戒，顯見檢察官應以向法院聲請觀察、勒戒為原
    則，於例外符合上揭緩起訴處分之要件時，始得依同條例第
    24條第1項之規定，另為附命完成戒癮治療之緩起訴處分。
    又被告並無請求檢察官為附命戒癮治療緩起訴處分之法定權
    利，已如前述，且被告於103年間經法院裁定送勒戒處所觀
    察、勒戒，於104年1月21日執行完畢後，復多次因施用第二
    級毒品案件經法院判處罪刑確定，有被告前案紀錄在卷可查
    ，則檢察官衡酌被告前案紀錄，未為附命戒癮治療之緩起訴
    處分，而逕予聲請觀察勒戒，並無重大明顯瑕疵，亦無裁量
    權濫用之情事。至抗告意旨所指被告身體、家庭、經濟狀況
    ，經核均非阻卻觀察、勒戒處遇之理由，抗告意旨仍執前詞
    指摘原裁定不當，並無理由，應予駁回。
據上論斷，應依刑事訴訟法第412條，裁定如主文。
中　　華　　民　　國　　110 　年　　1 　　月　　27　　日
                  刑事第七庭    審判長法  官  吳勇輝
                                      法  官  吳錦佳
                                      法  官  周紹武
以上正本證明與原本無異。
不得再抗告。
　　　　　　　　　　　　　　　　　　　書記官  楊宗倫 　
中　　華　　民　　國　　110 　年　　1 　　月　　27　　日